臺灣臺中地方法院民事判決
110年度沙簡字第758號
原      告  黃雪美  
訴訟代理人  王仁祺律師
複 代理 人  孫薏茹  
被      告  洪儀欣  

訴訟代理人  洪玉如  
上列當事人間請求請求遷讓房屋等事件，本院於民國111年11月2
日言詞辯論終結，判決如下：
    主      文
被告應將門牌號碼臺中市○○區○○街000號1樓房屋（即臺中市○○區
○○段000○號1樓建物）全部遷讓返還予原告。
被告應給付原告新臺幣5萬5,400元，及自民國111年1月6日起至
返還第一項所示房屋之日止，按月給付原告新臺幣1萬3,600元。
被告應給付原告新臺幣6萬7,213元。
訴訟費用由被告負擔。
本判決得假執行。
    事實及理由
壹、程序方面：
一、按訴訟繫屬中為訴訟標的之法律關係，雖移轉於第三人，於
    訴訟無影響，民事訴訟法第254條第1項定有明文。查原告起
    訴時係本於其對門牌號碼臺中市○○區○○街000號1樓房屋（即
    臺中市○○區○○段000○號1樓建物，下稱系爭房屋）之所有權
    ，訴請被告遷讓返還系爭房屋，雖於訴訟繫屬中將系爭房屋
    所有權移轉予訴外人（見本院卷第213頁），惟依上開規定
    ，原告並不失其實施訴訟之權能，先予敘明。
二、又原告起訴聲明第2、3項請求：「㈡被告應給付原告積欠租
    金新臺幣（下同）6萬5,533元，及自民國110年11月11日起
    至遷讓第1項所示不動產之日止，按月給付1萬3,600元。㈢被
    告應給付原告積欠電費9,242元、水費1,200元、瓦斯費4,70
    0元、涉訟律師費5萬元，合計6萬5,142元。」迭經變更後（
    見本院卷第111頁），於111年11月2日當庭變更前開聲明為
    ：「㈡被告應給付原告積欠租金5萬5,400元，及自111年1月6
    日起至遷讓第1項所示不動產之日止，按月給付1萬3,600元
    。㈢被告應給付原告積欠電費1萬1,313元、水費1,200元、瓦
    斯費4,700元、涉訟律師費5萬元，合計6萬7,213元。」經核
    原告就聲明第2、3項之變更，分別屬減縮、擴張應受判決事
    項之聲明，合於民事訴訟法第255條第1項第3款規定，應予
    准許。
貳、實體方面：
一、原告主張：系爭房屋為原告所有，原告將系爭房屋出租予被
    告，兩造簽訂房屋租賃契約書（下稱系爭租約），租賃期限
    自110年3月15日起至111年3月15日止，租金每月1萬3,600元
    。詎被告承租後未支付押金，且僅給付租金合計6萬7,000元
    ，至110年12月14日尚積欠租金5萬5,400元，原告曾於110年
    10月20日寄發龍井新庄郵局455號存證信函通知被告於函到7
    日內付清租金，屆期未付清即終止系爭租約，又於同年月26
    日寄發同郵局456號存證信函通知被告，因被告積欠租金達2
    個月以上，茲以起訴狀繕本送達被告作為終止系爭租約之意
    思表示。被告於系爭租約終止後繼續占有系爭房屋，受有相
    當於租金之不當得利，另被告尚積欠電費1萬1,313元、水費
    1,200元、瓦斯費4,700元，並應依系爭租約第12條約定給付
    原告律師費用5萬元，爰依民法第450條第1項、第455條、第
    767條第1項、第179條規定提起本件訴訟等語。並聲明：㈠被
    告應將系爭房屋全部遷讓返還予原告。㈡被告應給付原告積
    欠租金5萬5,400元，及自111年1月6日起至遷讓系爭房屋之
    日止，按月給付1萬3,600元。㈢被告應給付原告積欠電費1萬
    1,313元、水費1,200元、瓦斯費4,700元、涉訟律師費5萬元
    ，合計6萬7,213元。㈣願供擔保，請准宣告假執行。
二、被告則以：兩造確有簽立系爭租約，被告有收受原告寄發之
    存證信函，惟被告一直繳交租金至110年10月，被告曾以「
    洪玉璽」、「洪老師」名義及帳號0000000000000帳戶轉帳
    予原告，嗣因原告占用廚房、浴廁，致被告無法使用，故本
    件租金應低於7,000元，被告已另案提起確認租賃契約存在
    訴訟。電費部分原告應提出台灣電力公司（下稱台電公司）
    之收據；水費有約定每月200元，被告均有給付；瓦斯費包
    含在租金內；律師費用及訴訟費用，應由釀起本件事端之原
    告自行負擔。又系爭房屋自110年5月起即發現嚴重漏水，已
    多次請原告修繕，依民法第430條原告有修繕義務不履行，
    應由租金中扣除之，被告並依民法第213至215條規定請求損
    害賠償或回復原狀等語置辯。並聲明：原告之訴駁回。
三、經查，系爭房屋原為原告所有，原告將該屋出租予被告，兩
    造簽訂系爭租約，租賃期限自110年3月15日起至111年3月15
    日止，租金每月1萬3,600元；被告自承租後分別於110年4月
    12日匯款1萬4,000元、同年5月20日匯款7,000元、同年6月5
    日匯款7,000元、同年7月6日匯款1萬3,600元、200元、1,60
    0元、同年8月16日匯款3,600元、同年9月6日匯款1萬元、1
    萬元，合計匯款6萬7,000元予原告；原告曾於110年10月20
    日寄發龍井新庄郵局455號存證信函通知被告於函到7日內付
    清租金，屆期未付清即終止系爭租約，又於同年月26日寄發
    同郵局456號存證信函通知被告付清租金，被告有收受上開2
    存證信函等情，業據原告提出建物所有權狀、系爭租約、被
    告匯款資料、存證信函等件為證（見本院卷第27至42頁），
    且為兩造所不爭執（見本院卷第107、112頁），堪認屬實。
四、得心證之理由：
  ㈠原告請求被告遷讓返還系爭房屋部分：
　⒈按承租人於租賃關係終止後，應返還租賃物；又所有人對於
    無權占有或侵奪其所有物者，得請求返還之，民法第455條
    前段、第767條第1項前段定有明文。次按承租人租金支付有
    遲延者，出租人得定相當期限，催告承租人支付租金，如承
    租人於其期限內不為支付，出租人得終止契約。租賃物為房
    屋者，遲付租金之總額，非達2個月之租額，不得依前項之
    規定，終止契約。其租金約定於每期開始時支付者，並應於
    遲延給付逾2個月時，始得終止契約，民法第440條第1項、
    第2項分別定有明文。又按出租人因承租人遲延給付租金，
    定期催告其履行，同時表明如於期限內不履行，契約即為終
    止，係附有停止條件之終止租約之意思表示，如承租人逾期
    仍不履行，則條件成就，即發生終止租約之效力，無須再另
    為終止租約之意思表示（最高法院87年度台簡上字第7號裁
    定意旨參照）。
　⒉查被告向原告承租系爭房屋，自承租後僅給付租金合計6萬7,
    000元，有被告匯款資料在卷可參（見本院卷第35至37頁）
    ，並經被告當庭核對無誤（見本院卷第107、210頁），至11
    0年12月14日止尚積欠租金5萬5,400元（計算式：13,6009＝
    122,400，122,400－67,000＝55,400），其遲付租金之總額已
    達2個月租額，經原告於110年10月20日寄發龍井新庄郵局45
    5號存證信函催告被告於函到7日內付清租金，屆期未付清即
    終止系爭租約，又於同年月26日寄發同郵局456號存證信函
    催告被告給付租金，有上開存證信函在卷可稽（見本院卷第
    39至42頁），被告於收受上開存證信函後，仍未繳納積欠租
    金，則原告以起訴狀繕本送達被告作為終止系爭租約之意思
    表示（見本院卷第106頁），即屬有據。而被告於111年1月5
    日收受起訴狀繕本（見本院卷第79頁），是系爭租約已於該
    日由原告合法終止。
　⒊系爭租約既經終止，被告繼續占有系爭房屋自屬無權占有，
    從而，原告依民法第455條前段、第767條第1項規定，請求
    被告遷讓返還系爭房屋，即屬有據。
  ㈡原告請求被告給付積欠租金5萬5,400元，及自起訴狀繕本送
    達翌日起按月給付1萬3,600元部分：
  ⒈按承租人應依約定日期，支付租金，民法第439條前段定有明文。查系爭租約第3條、第4條約定租金每月1萬3,600元，應於每月18日以前繳納，惟被告自承租後僅給付租金合計6萬7,000元，至110年12月14日止尚積欠租金5萬5,400元等情，已如前述，被告雖辯稱：因原告占用廚房、浴廁，致被告無法使用，請法院裁決租金應低於7,000元；且系爭房屋自110年5月起即發現嚴重漏水，已多次請原告修繕，依民法第430條原告有修繕義務不履行，應由租金中扣除等語，然此為原告所否認（見本院卷第211頁），被告亦未舉證以實其說，難認其抗辯原告有修繕義務乙節為真。況按租賃物為不動產者，因其價值之昇降，當事人得聲請法院增減其租金。但其租賃定有期限者，不在此限，民法第442條定有明文；而系爭租約係屬定有期限者，依上開規定，被告無從聲請調降租金。從而，被告上開所辯，均非可採，原告請求被告給付被告積欠租金5萬5,400元，為有理由，應予准許。
　⒉按無法律上之原因而受利益，致他人受損害者，應返還其利
    益。雖有法律上之原因，而其後已不存在者，亦同，民法第
    179條定有明文。又依不當得利之法則請求返還不當得利，
    以無法律上之原因而受利益，致他人受損害為其要件，故其
    得請求返還之範圍，應以對方所受之利益為限，非以請求人
    所受損害若干為準，無權占有他人房屋或土地，可能獲得相
    當於租金之利益，為社會通常之觀念（最高法院61年度台上
    字第1695號裁判意旨參照）。系爭租約既經原告合法終止，
    被告占有使用系爭房屋之法律上原因即不復存在，而屬無權
    占有，被告繼續占用系爭房屋當受有相當租金之不當利益，
    原告自得依不當得利之法律關係，請求被告返還無權占用系
    爭房屋之利益。參以兩造租賃系爭房屋期間每月租金為1萬3
    ,600元，本院認以此數額為被告使用系爭房屋所受之利益，
    核屬適當。是原告請求被告自起訴狀繕本送達翌日，即111
    年1月6日起至遷讓返還系爭房屋之日止，按月給付1萬3,600
    元，洵屬有據。
　㈢原告請求被告給付6萬7,213元部分：
　⒈電費1萬1,313元：
　　系爭租約第3條約定：「租金每個月1萬3,600元正（收款付
    據）乙方（即被告）不得藉任何理由拖延或拒納（電燈費及
    自來水費另外）。」（見本院卷第31頁）是被告承租及尚未
    返還房屋期間之電費，應由其負擔。查系爭房屋自110年3月
    至111年5月之電費計1萬1,313元，係由原告繳納乙節，有原
    告提出之台電公司查詢資料、台電公司台中區營業處函為證
    （見本院卷第151、159至160頁），則原告依上開約定請求
    被告給付電費1萬1,313元，即屬有據，應予准許。
　⒉水費、瓦斯費：
　　系爭租約第18條約定：「交付房屋日起，房屋水電費、電話
    費、瓦斯費、管理費清潔費等由乙方負責。」（見本院卷第
    33頁），堪認系爭房屋之水費、瓦斯費係獨立於租金外，由
    承租人即被告負責繳納，被告辯稱瓦斯費包含在租金內云云
    ，要非可信。而原告主張兩造間約定被告每月應給付水費20
    0元、瓦斯費600元，請求被告給付110年5月至同年10月之水
    費1,200元、110年3月15日至同年11月10日之瓦斯費4,700元
    等語，並提出相關繳費證明為憑（見本院卷第161至169頁）
    ，被告就水費部分約定每月200元未予爭執，僅抗辯有付水
    費（見本院卷第211頁），然並未提出其確已如數給付之證
    據，即難認其所辯可採。從而，原告依上開約定，請求被告
    給付水費1,200元、瓦斯費4,700元，即屬有憑。
　⒊律師費用5萬元：
    系爭租約第12條約定：「乙方若有違約情事，致損害甲方之
    權益時願聽從甲方賠償損害，如甲方因涉訟所繳納之訴訟費
    、律師費用，均應由乙方負責賠償。」（見本院卷第32頁）
    查被告於系爭租約終止時，尚積欠租金5萬5,400元，且未依
    約將系爭房屋返還原告，原告乃於110年11月10日支付律師
    費用5萬元，委任律師提起本件訴訟，請求被告返還租賃物
    等情，有民事起訴狀、委任狀、曙光法律事務所收費證明等
    件附卷可稽（見本院卷第15、25、45頁），故原告依系爭租
    約第12條約定，請求被告給付律師費用5萬元，自屬有憑。
  ⒋綜上，原告請求被告給付6萬7,213元（計算式：電費1萬1,31
    3元＋水費1,200元＋瓦斯費4,700元＋律師費用5萬元＝6萬7,213
    元），均屬有憑。至系爭租約第5條雖記載「乙方應於訂約
    時，交於甲方1萬3,600元作為押租保證金，但保證金不得超
    過2個月，乙方如不繼續承租，甲方應於乙方遷空、交還房
    屋後無息退還押租保證金。」等語，惟兩造均不爭執被告並
    未於訂約時繳交1萬3,600元押租保證金（見本院卷第181、2
    12頁），自無於系爭租約終止後，以押租金抵充被告欠租及
    其他債務不履行之情事，併予敘明。　　
五、綜上所述，原告依民法第455條前段、第767條第1項規定，
    請求被告將系爭房屋遷讓返還予原告；又依系爭租約、不當
    得利之法律關係，請求被告給付5萬5,400元，及自111年1月
    6日起至返還系爭房屋之日止按月給付原告1萬3,600元，暨
    請求被告給付原告6萬7,213元，為有理由，應予准許。
六、本件係依民事訴訟法第427條第1項適用簡易訴訟程序所為被
    告敗訴之判決，依同法第389條第1項第3款之規定，應依職
    權宣告假執行。原告所為宣告假執行之聲請，僅在促使法院
    為此職權之行使，本院自不受其拘束，仍應逕依職權宣告假
    執行。
七、本件事證已臻明確，兩造其餘攻擊防禦方法及證據，核與判
    決之結果不生影響，爰不一一論列。被告雖請求勘驗系爭房
    屋現況（見本院卷第96、212頁），惟此部分與本件待證事
    實即原告得否請求被告遷讓返還系爭房屋等無涉，核無調查
    之必要，附此敘明。
八、訴訟費用負擔之依據：民事訴訟法第78條。　　
中　　華　　民　　國　　111 　年　　11　　月　　23　　日
                  沙鹿簡易庭    法  官  廖欣儀
以上為正本係照原本作成。
如不服本判決，應於送達後20日內，向本院提出上訴狀並表明上
訴理由，如於本判決宣示後送達前提起上訴者，應於判決送達後
20日內補提上訴理由書（須附繕本）。如委任律師提起上訴者，
應一併繳納上訴審裁判費。
中　　華　　民　　國　　111 　年　　11　　月　　23　　日
                                書記官  柳寶倫